臺灣臺北地方法院刑事判決　　　　　　　100年度訴字第476號
公　訴　人　臺灣臺北地方法院檢察署檢察官
被　　　告　王進男
選任辯護人　鄭懷君律師
　　　　　　李柏杉律師
上列被告因違反槍砲彈藥刀械管制條例等案件，經檢察官提起公
訴（100年度偵字第5552號），本院判決如下：
    主  文
王進男未經許可，持有可發射子彈具有殺傷力之改造手槍，處有
期徒刑貳年捌月，併科罰金新臺幣拾萬元，罰金如易服勞役，以
新臺幣壹仟元折算壹日。扣案如附表所示之手槍壹支（含彈匣壹
個）、子彈陸顆，均沒收。
    事  實
一、王進男明知可發射子彈具有殺傷力之改造手槍及具殺傷力之
    子彈，係屬槍砲彈藥刀械管制條例第4 條第1 項第1 款、第
    2 款所規定之違禁物品，非經中央主管機關許可，不得持有
    之。王進男竟於民國100 年2 月24日凌晨3 時許，在自己所
    駕駛之車牌號碼995 －Ａ2 號營業用自小客車內右前方座椅
    下，拾獲1 只黑色尼龍袋，內裝有仿HK廠UPSCOMPACT外型製
    造，具有殺傷力之改造槍枝1 枝（含彈匣1 個，槍枝管制編
    號：0000000000號），及具有殺傷力之口徑9mm 制式子彈9
    顆（另有1 顆不具有殺傷力之子彈）。詎王進男竟基於意圖
    為自己不法之所有，將上開槍、彈均予以侵占入己，而同時
    基於持有之犯意，未經許可，無故持有上開槍、彈，並將之
    置放在其隨身背包內。嗣因於同日凌晨5 時19分許（起訴書
    誤繕為下午5 時30分許），王進男與友人張志華於臺北市中
    山區○○○路○ 段60巷2 號前，因形跡可疑遭警盤查，並為
    警經王進男同意搜索其背包時，於有偵查權限之警員未知悉
    其上開犯行前，王進男即告知其隨身背包內放置有上開槍、
    彈，而由警員取出，並扣得上開具有殺傷力之改造槍枝1 枝
    及制式子彈9 顆（其中4 顆業經鑑驗試射用罄），始悉上情
    。
二、案經臺北市政府警察局中山分局報告臺灣臺北地方法院檢察
    署檢察官偵查起訴。
    理  由
壹、證據能力部分：
    依刑事訴訟法第198 條、第208 條之規定，所謂鑑定乃指於
    刑事訴訟程序中為取得證據資料而由檢察官或法官指定具有
    特別知識經驗之鑑定人、學校、機關或團體，就特定之事物
    ，以其專業知識加以分析、實驗而作判斷，以為偵查或審判
    之參考。故不論鑑定人或鑑定機關、學校、團體，均應由檢
    察官或法官視具體個案之需要而為選任，始符合刑事訴訟法
    第198 條、第208 條之規範本旨，否則所為鑑定，仍屬於傳
    聞證據。但對於司法警察機關調查中之案件，或有量大或急
    迫之情形，為因應實務之現實需求，認為當然有鑑定之必要
    者，基於檢察一體原則，得由該管檢察長對於轄區內之案件
    ，以事前概括選任鑑定人或囑託鑑定機關（團體）之方式，
    俾便轄區內之司法警察官、司法警察對於調查中之此類案件
    ，得即時送請事前已選任之鑑定人或囑託之鑑定機關（團體
    ）實施鑑定。經查，本件扣案如附表所示之改造手槍及制式
    子彈雖係經由臺北市政府警察局送請內政部警政署刑事警察
    局鑑定，惟內政部警政署刑事警察局為臺灣高等法院檢察署
    檢察長事前概括選任之鑑定機關，是該局所出具之100 年3
    月25日刑鑑字第1000026066號槍彈鑑定書，自有證據能力。
貳、實體部分：
一、訊據被告王進男固坦承於上開時、地，在伊所駕駛之營業小
    客車內右前方座椅下拾獲上開改造手槍及制式子彈，且將之
    放在伊的背包內，嗣為警在伊背包內查獲，並扣得上開槍、
    彈之事實，惟矢口否認有何持有具有殺傷力之槍、彈及侵占
    遺失物之犯行，並辯稱：伊在車上發現槍、彈，沒有要占為
    己有之意思，伊是想等到天亮找朋友一起去警察局報案云云
    。其選任辯護人之辯護意旨略以：本案改造手槍及制式子彈
    遭查獲的事實，被告並不否認，但被告主觀上並無將該槍彈
    置於自己實力支配下之主觀犯意，當時是想等天亮找朋友認
    識的警察報案，且被告沒有持以犯案，另請審酌本件應有自
    首規定的適用等語。
二、經查：
（一）被告於100 年2 月24日凌晨3 時許，在自己所駕駛之上開
      營業用自小客車內右前方座椅下，拾獲1 只黑色尼龍袋，
      內裝有如前揭所示之改造槍枝1 枝及口徑9mm 制式子彈9
      顆（另有1 顆不具殺傷力之子彈），嗣於100 年2 月24日
      凌晨5 時19分許，與友人張志華行經臺北市中山區○○○
      路○ 段60巷2 號前，遭警盤查，經其同意受搜索後，為警
      於被告之背包內，查獲並扣得上開改造槍枝1 枝（含彈匣
      1 個）及制式子彈10顆等情，業據被告坦承不諱，並核與
      證人即在場目擊之人張志華於警詢、本院審理時（見臺灣
      臺北地方法院檢察署100 年度偵字第5552號卷，下稱偵卷
      第14頁至第15頁；本院卷第56頁反面至第59頁）、證人即
      查獲員警黃豊榮於本院審理時（見本院卷第45頁）分別所
      為之證述，大致相符，且有扣案之改造手槍1 把、制式子
      彈10顆暨扣押物品目錄表（見偵卷第20頁）、臺北市政府
      警察局槍枝初步檢視報告表1 份及槍枝照片6 張（見偵卷
      第23頁至第25頁、第26頁）、保安大隊第五中隊查獲刑事
      案件證物相片3 張（見偵卷第29頁）等件附卷可稽。而扣
      得之改造手槍1 支經送內政部警政署刑事警察局以「檢視
      法、性能檢驗法、試射法」鑑驗結果，認送鑑手槍1 枝（
      槍枝管制編號：0000000000號），係改造手槍，由仿HK廠
      UPSCOM PACT 外型製造之槍身組合土造金屬滑套及土造金
      屬槍而成，擊發功能正常，可供擊發口徑9mm 制式子彈使
      用，具殺傷力。至扣案之子彈10顆，亦經送內政部警政署
      刑事警察局以試射法鑑定結果，認送鑑子彈10顆，係口徑
      9mm 制式子彈，採樣4 顆試射，其中3 顆可擊發，具殺傷
      力，1 顆雖可擊發，惟發射動能不足，不具殺傷力之情形
      ，有該局100 年3 月25日刑鑑字第1000026066號鑑定書1
      份存卷可考（見偵查卷第51頁至第52頁），堪認被告於客
      觀上確實未經許可而持有上開具有殺傷之改造槍枝1 枝（
      含彈匣1 個，槍枝管制編號：00 00000000 號），及口徑
      9mm 制式子彈10顆（其中9 顆具有殺傷力、1 顆不具有殺
      傷力）無誤。其次，上開改造手槍及制式子彈均係違禁物
      ，價值不菲，且依據被告所述，上開槍、彈係完好裝置在
      1 只黑色尼龍袋內，在上開營業小客車內為被告拾獲，應
      認係他人遺失在該營業小客車內，而非他人拋棄所有權之
      物，且被告又將上開黑色尼龍袋內所放置之槍彈，一併移
      置在自身所有之隨身背包內，足堪認被告確實有侵占他人
      遺失之物之行為及故意無訛。
（二）被告雖辯稱：伊在車上發現上開槍、彈，沒有要占為己有
      之意思，伊是想等到天亮找朋友一起去警察局報案云云。
      其選任辯護人亦為被告辯護稱：被告主觀上無將該槍彈置
      於自己實力支配下之主觀犯意等語。然按槍砲彈藥刀械管
      制條例所稱「持有」，指就槍械執持、占有而言。行為人
      主觀上須對槍械有執持占有之意思，客觀上有足以顯示實
      現其占有物上權利之行為，亦即必須行為人對該物有支配
      之意思，並實際上已將之移入自己事實上得為支配之狀態
      ，始足當之（最高法院98年度台上字第854 號判決參照）
      。查被告在前開營業小客車內發現上開槍、彈及其外包裝
      黑色尼龍袋後，並未迅速交由警方處理，反而將之一併放
      入自己隨身之背包內，除被告外，一般人難以察知該槍、
      彈之藏放處所，自係已在被告之實力支配狀態中，又被告
      對於如何處置該槍、彈，既享有決定權，則已合乎上開持
      有之要件。此外，被告於審理中辯稱：伊是要等到天亮時
      找朋友一起去警察局報案云云（見本院卷第19頁），不但
      與被告於警詢及偵查中所陳稱：想說直接丟掉等語（見偵
      查卷第10頁、第43頁），已有不符，且經本院當庭勘驗證
      人即警員黃豊榮所提出其在查獲被告時所拍攝之錄影光碟
      後，更發覺被告為警查獲之際，係稱該槍、彈係朋友所寄
      放等語（見本院卷第59頁勘驗筆錄），而未向員警坦承係
      其拾獲而欲報繳之意，足徵上開被告所辯僅屬係事後卸責
      之詞，尚難採信，進而可顯示出被告確有將扣案槍、彈侵
      占入己而持有之意思。再者，被告身為營業小客車之駕駛
      ，倘遇乘客遺失本件違禁物品在車上，若被告真無持有之
      意，大可立即報警或直接丟棄，處置之方法所在多有，但
      被告卻捨正道而不為，反將扣案槍、彈置放在背包內隨身
      攜帶、走動，是其確有持有上開槍、彈之犯罪故意，至為
      明確。
（三）綜上所述，本案事證明確，被告上開侵占遺失物及違反槍
      砲彈藥刀械管制條例等犯行，均堪以認定，應依法論科。
      至被告及其辯護人另聲請將本案扣得之改造槍枝1 支送至
      內政部警政署刑事警察局加以鑑定，其待證事實為該槍枝
      上有無被告之指紋等情，然如前所述，被告拾獲上開槍枝
      時，該槍枝係放置在1 只黑色尼龍袋內，被告未必曾直接
      碰觸該槍枝，且指紋之留存必須有客觀條件之配合，並非
      觸及後，必定會留下指紋，故本院認為並無依前開聲請送
      鑑定之必要，特此敘明。
三、論罪科刑部分：
（一）核被告所為，係犯槍砲彈藥刀械管制條例第8 條第4 項未
      經許可持有可發射子彈具有殺傷力之改造手槍罪、同法第
      12條第4 項未經許可持有子彈罪，刑法第337 條之侵占遺
      失物罪。公訴人雖未引用侵占遺失物罪之條文，惟於起訴
      書之犯罪事實欄已明確記載侵占遺失物之事實，則侵占遺
      失物部分業經起訴，本院自應加以裁判。另被告以一行為
      同時觸犯上開3 罪，為想像競合犯，應依刑法第55條之規
      定，從一重論以槍砲彈藥刀械管制條例第8 條第4 項之未
      經許可持有可發射子彈具有殺傷力之改造手槍罪處斷。
（二）次按對於未發覺之罪自首而受裁判者，得減輕其刑，刑法
      第62條前段定有明文。此所謂發覺，固非以有偵查犯罪權
      之機關或人員確知其人犯罪無誤為必要，而於對其發生嫌
      疑時，即得謂為已發覺；但此項對犯人之嫌疑，仍須有確
      切之根據得為合理之可疑者，始足當之，若單純主觀上之
      懷疑，要不得謂已發生嫌疑（最高法院72年臺上字第64號
      判例意旨參照）。查證人即警員黃豊榮於本院審理時結證
      稱：當時執行巡邏勤務，因該區治安較為複雜，所以我們
      都在暗巷巡邏做防治工作，被告跟他朋友張先生（即張志
      華）從巷子走出來，巷口有一洗衣店非常明亮，被告看到
      我們的巡邏車時就快速跑到自己的計程車開啟車門，並將
      身上斜背的背包丟入車內，並關上車門，此舉讓我們覺得
      可疑，認為有合理懷疑，所以上前盤查被告，盤查時被告
      非常緊張且發抖，我們查被告的資料後，發現被告有傷害
      前科，於盤查時徵得被告的同意，到被告車上取出背包共
      同檢視，當時由被告自行打開背包，伊印象中被告的包包
      前面有2 個袋子，還有2 個拉鍊袋，被告打開前面的2個
      袋子及第1 個拉鍊袋時都很自然，且動作很快速，但在要
      打開第2 個拉鍊袋時被告很遲疑，不想打開，伊就跟被告
      說請打開讓我們受檢，當時被告很快打開拉鍊袋並把右手
      伸入袋內，伊覺得不對，因為被告當時遲疑，且在發抖，
      伊就伸伊的左手進入拉鍊袋，結果發現被告握住的是硬物
      ，伊就問被告那是什麼東西，被告說是槍枝，伊就喝令被
      告放手，被告也遲疑不放手，直到伊同事掏槍警戒，被告
      才放手，後來是伊用左手把硬物取出，打開藍黑色的袋子
      ，發現其中是1 把手槍等語綦詳（見本院卷第45頁），足
      見警員黃豊榮於要求被告打開隨身背包及經被告主動告知
      警員內有放置槍枝之前，對於被告是否持有槍、彈乙節，
      尚無確切之根據得為合理之可疑，且經本院依職權當庭勘
      驗證人即警員黃豊榮所提出其在查獲被告時所拍攝之錄影
      光碟，勘驗結果為：「（一）錄影起始畫面上顯示之日期
      及時間為02/24/20 11 05：19：33，當時為夜間，因有路
      置及附近商家燈光，光線充足畫面尚堪清晰。（二）錄影
      起始內容為某1 名員警正盤查證人張志華之身分，警員並
      與張志華談及給我看一下等語，張志華說沒有關係，警員
      要求張志華把襪子反穿，張志華表示同意，且陳述沒有再
      施用了，警員對張志華表示把東西收一收，並詢問張志華
      要去哪裡，張志華表示剛從酒店出來，被告與另1 名員警
      站在錄影鏡頭前，被告並對該名員警欲開車搭載證人回家
      。（三）錄影時間05：21：57時，另名員警自錄影畫面外
      表示「銬起來」，之後並稱「槍啦」、「水槍啦」，之後
      錄影畫面瞬間往下移動，且未錄得任何聲音。05：22：03
      時，該名員警將被告及證人2 人銬起來，被告表示自背包
      內搜到的槍枝與證人張志華無關。…」（見本院卷第59頁
      ），是由上開勘驗結果，亦顯示於上開警員發現本件扣案
      槍枝前，該警員至多懷疑係張志華及被告持有毒品，亦與
      被告於本院審理中供稱：伊上車之後，警員要求下車臨檢
      查驗證件，因張志華未帶證件，警員用電腦按張志華的資
      料，知道張志華剛勒戒回來，就搜伊及張志華身體，包括
      襪子都搜，因為警員有看到伊上車時揹著包包，所以要伊
      拿出包包給他們看，伊拿出包包打開拉鍊同時有說槍不是
      伊的等語（見本院卷第47頁），及與證人張志華於本院審
      理中具結證稱：當時被告已經上計程車，伊正準備開門上
      車時，警察就把我們2 人叫下車，並要求盤查證件，因為
      伊沒有帶證件，警察就詢問伊身分證號碼，伊唸給警察聽
      ，後來警察知道伊有毒品前科，就開始搜我們身上的東西
      。被告打開隨身包包時，有稱槍不是被告的等語（見本院
      卷第57頁），均大致相符。綜上，由上開證據合併以觀，
      可知被告係於警方發覺其持有具殺傷力槍彈犯行之前，即
      主動於上開時、地先行告知警方持有上開槍砲，進而接受
      裁判，其行為自屬符合自首要件之規定，依刑法第62條前
      段，得減輕其刑，且因被告係對於未發覺之犯罪自首而受
      裁判，終究係選擇積極地面對訴追，並未有逃避之情形，
      整體而言尚值得鼓勵，是本院遂依上開規定，減輕其刑，
      但仍難認被告有報繳槍枝之意思，故本件之情形核與槍砲
      彈藥刀械管制條例第18條第1 項自首並報繳，應減刑或免
      除其刑之規定不符，並無是用上開規定之餘地，附此敘明
      。爰審酌被告取得本件槍、彈之動機及過程，及被告未經
      許可，無故持有上開改造手槍及制式子彈之行為，對於公
      共秩序、社會治安造成甚大之潛在危險，且因被告犯後仍
      否認部分犯行，欲飾詞卸責，是其態度不佳，惟考量被告
      未持上開槍、彈犯罪，亦尚未有其他實害行為發生、持有
      時間非長，暨被告並無前科，有臺灣高等法院被告全國前
      案紀錄表1 紙附卷可稽（見本院卷第4 頁），素行尚佳，
      智識程度為大專畢業，家庭經濟狀況勉持等一切情狀，量
      處如主文所示之刑，且就罰金刑部分，併諭知易服勞役之
      折算標準，以資懲儆。
（三）至於扣案如附表所示之改造手槍1 支（含彈匣1 個）具殺
      傷力，依據槍砲彈藥刀械管制條例第4 條第1 項第2 款、
      第5 條之規定，不可非法持有，為違禁物，爰依刑法第38
      條第1 項第1 款之規定，併予宣告沒收。其次，扣案制式
      子彈中之3 顆，雖本具有殺傷力，但業經試射擊發而裂解
      ，其所剩彈殼、彈頭，因已不再具有子彈之功能，已非違
      禁物，無庸沒收，但其餘扣案如附表所示之6 顆制式子彈
      ，均具有殺傷力，已如前述，是上開6 顆制式子彈，亦應
      依據上開規定宣告沒收。再者，如前所述，所餘1 顆扣案
      子彈雖係制式子彈，惟因發射動能不足，應認不具殺傷力
      ，是上開1 顆改造子彈，本即非違禁物，亦無庸沒收。至
      於扣案黑色尼龍袋1 只，屬於贓物，非被告所有之物，且
      非違禁物，自無從為沒收之諭知，併此敘明。
四、據上論斷，應依刑事訴訟法第299 條第1 項前段，槍砲彈藥
    刀械管制條例第8 條第4 項、第12條第4 項，刑法第11條前
    段、第337 條、第55條、第62條前段、第42條第3 項前段、
    第38條第1 項第1 款，刑法施行法第1條之1，判決如主文。
本案經檢察官徐仕瑋到庭執行職務。
中    華    民    國   100    年    7     月    29    日
                  刑事第十七庭審判長法  官  劉煌基
                                    法  官  賴淑美
                                    法  官  葉力旗
以上正本證明與原本無異。
如不服本判決應於收受送達後10日內向本院提出上訴書狀，並應
敘述具體理由；其未敘述上訴理由者，應於上訴期間屆滿後20日
內向本院補提理由書（均須按他造當事人之人數附繕）「切勿逕
送上級法院」。
                                    書記官  林碧華
中    華    民    國  100     年    7     月    29    日
附錄本案論罪法條
（一）槍砲彈藥刀械管制條例第8條
未經許可，製造、販賣或運輸鋼筆槍、瓦斯槍、麻醉槍、獵槍、
空氣槍或第4 條第1 項第1 款所定其他可發射金屬或子彈具有殺
傷力之各式槍砲者，處無期徒刑或5 年以上有期徒刑，併科新臺
幣1,000萬元以下罰金。
未經許可，轉讓、出租或出借前項所列槍枝者，處5 年以上有期
徒刑，併科新臺幣1,000 萬元以下罰金。
意圖供自己或他人犯罪之用，而犯前2 項之罪者，處無期徒刑或
7年以上有期徒刑，併科新臺幣1,000 元以下罰金。
未經許可，持有、寄藏或意圖販賣而陳列第1 項所列槍枝者，處
3年以上10年以下有期徒刑，併科新臺幣700 萬元以下罰金。
第1項至第3項之未遂犯罰之。
（二）槍砲彈藥刀械管制條例第12條
未經許可，製造、販賣或運輸子彈者，處1年以上7年以下有期徒
刑，併科新臺幣500萬元以下罰金。
未經許可，轉讓、出租或出借子彈者，處6月以上5年以下有期徒
刑，併科新臺幣300萬元以下罰金。
意圖供自己或他人犯罪之用，而犯前2項之罪者，處3年以上10年
以下有期徒刑，併科新臺幣700萬元以下罰金。
未經許可，持有、寄藏或意圖販賣而陳列子彈者，處5 年以下有
期徒刑，併科新臺幣300 萬元以下罰金。
第1項至第3項之未遂犯罰之。
附表：
一、仿HK廠UPSCOMPACT外型製造之改造槍枝壹枝（含彈匣壹個
      ，槍枝管制編號：0000000000號）。
二、口徑玖釐米之制式子彈陸顆。